【裁判字號】    96,訴,1246
【裁判日期】    971104
【裁判案由】    違反藥事法等
【裁判全文】
臺灣士林地方法院刑事判決              96年度訴字第1246號
公  訴  人  臺灣士林地方法院檢察署檢察官
被      告  甲○○
上列被告因違反藥事法等案件，經檢察官提起公訴（96年度偵字
第10447 號），本院判決如下：
    主  文
甲○○持有第二級毒品，處有期徒刑參月，扣案之第二級毒品MD
MA貳顆（合計驗餘淨重零點伍柒參參公克）沒收銷燬之。又明知
為禁藥而轉讓，處有期徒刑陸月。應執行有期徒刑柒月，扣案之
第二級毒品MDMA貳顆（合計驗餘淨重零點伍柒參參公克）沒收銷
燬之。
    事  實
一、甲○○明知MDMA係毒品危害防制條例第2 條第2 項第2 款所
    規定之第二級毒品，不得非法持有，竟基於持有第二級毒品
    之犯意，於民國96年8 月中旬某日晚上7 時許，在臺北市○
    ○區○○路與承德路口，自姓名、年籍姓名均不詳，綽號「
    阿彬」之成年男子處，取得第二級毒品MDMA2 顆（合計淨重
    0 ．5870公克，合計驗餘淨重0 ．5733公克）後，而非法持
    有之。
二、甲○○明知甲基安非他命係屬毒品危害防制條例第2 條第2
    項第2 款所稱之第二級毒品，不得持有、販賣、轉讓，亦明
    知甲基安非他命為行政院衛生署公告禁止使用之藥品，屬於
    藥事法所規定之禁藥，依法不得持有及轉讓，仍於96年8 月
    16或17日某時，在臺北市○○區○○路7段380號溫拿旅館房
    間內，基於轉讓第二級毒品甲基安非他命之犯意，無償提供
    轉讓1 次施用量之第二級毒品甲基安非他命（起訴書誤植為
    安非他命）予少年楊○萱（82年7 月17日生）施用1 次。嗣
    於同年8 月21日凌晨1 時許，甲○○在上址臺溫拿旅館前為
    警盤查，而於警員在同行之少年楊○萱（另由臺灣士林地方
    法院少年法庭處理）主動交出之零錢包內查獲甲○○所寄放
    之上開第二級毒品MDMA2 顆後，始悉上情。
三、案經臺北市政府警察局北投分局報請臺灣士林地方法院檢察
    署檢察偵查起訴。
    理  由
壹、證據能力部分：
一、按刑事訴訟法採行直接審理原則及言詞審理原則，並保障被
    告之反對詰問權，於刑事訴訟法第159 條第1 項明定被告以
    外之人於審判外之言詞或書面陳述，除法律有規定者外，原
    則上不得作為證據。然為兼顧現實需要及真實之發現，乃本
    於例外從嚴之立場，許於具備必要性及可信性之特別情況下
    ，例外地承認其有證據能力。而被告以外之人於檢察事務官
    、司法警察官或司法警察調查中所為之陳述，基於實體發現
    真實之訴訟目的，依第159 條之2 規定，如與審判中之陳述
    不符時，經比較結果，其先前之陳述，相對具有較可信之特
    別情況，且為證明犯罪事實存否所必要者，或於審判中有第
    159 條之3 各款情形之一，經證明其調查中所為陳述具有可
    信之特別情況，且為證明犯罪事實之存否所必要者，則例外
    地賦與證據能力。次按刑事訴訟法第159 條之1 所規定被告
    以外之人於偵查中向檢察官所為之陳述，除顯有不可信之情
    況者外，得為證據。其立法理由係以偵查中對被告以外之人
    所為之偵查筆錄，或被告以外之人向檢察官所提之書面陳述
    ，性質上均屬傳聞證據，且常為認定被告有罪之證據，自理
    論上言，如未予被告反對詰問、適當辯解之機會，一律准其
    為證據，似與當事人進行主義之精神不無扞格之處，對被告
    之防禦權亦有所妨礙，然刑事訴訟法規定檢察官代表國家偵
    查犯罪、實施公訴，依法有訊問被告、證人、鑑定人之權，
    且實務運作時，偵查中檢察官向被告以外之人所取得之陳述
    ，原則上均能遵守法律規定，不致違法取供，其可信性甚高
    ，為兼顧理論與實務，而對被告以外之人於偵查中向檢察官
    所為之陳述，除顯有不可信之情況者外，得為證據。乃同法
    第159 條第1 項所謂得作為證據之「法律有規定者」之一，
    為有關證據能力之規定，係屬於證據容許性之範疇。而被告
    之反對詰問權係指訴訟上被告有在公判庭當面詰問證人，以
    求發現真實之權利，此與證據能力係指符合法律所規定之證
    據適格，而得成為證明犯罪事實存在與否之證據資格，性質
    上並非相同。茲就本案公訴人引為證明被告犯罪事實之證據
    方法，關於證據能力認定如下：
（一）證人少年楊○萱於警詢中所為陳述，為被告以外之人於審
      判外之陳述，屬傳聞證據，而被告於本院準備程序中就該
      供述之證據能力提出爭執（見本院卷第33頁），本院審酌
      該陳述作成之狀況，並考量證人少年楊○萱於檢察官訊問
      時已到庭作證，因認上開證人於警詢所為之陳述，尚與刑
      事訴訟法第159 條之2 或第159 條之3 所定情形不相符合
      ，復查無其他得例外取得證據能力之法律依據，前開證據
      方法應予排除，不得作為本案證明被告有罪之依據。
（二）證人少年楊○萱於檢察官訊問時所為證述，為被告以外之
      人於審判外之陳述，屬傳聞證據，而被告於本院準備程序
      中就上開供述之證據能力提出爭執（見本院卷第33頁），
      本院審酌證人少年楊○萱於檢察官訊問時所為證述，並無
      何顯有不可信之情況，認得為本案證據。
（三）除前述本院認定無證據能力，不得作為證據之證據方法外
      ，本案所引用之供述及非供述證據，經本院依法踐行調查
      證據程序，檢察官及被告及均不爭執各該證據之證據能力
      ，且亦查無依法應排除其證據能力之情形，是後述所引用
      證據之證據能力均無疑義。
貳、實體方面：
一、訊據被告甲○○對其在上開時間、地點，持有第二級毒品之
    事實坦承不諱，復有上開第二級毒品MDMA 2顆（合計淨重0
    ．5870公克，合計驗餘淨重0．5733公克）扣案為證，而該
    扣案之毒品，經送請交通部民用航空局航空醫務中心進行鑑
    定，檢驗結果：暗紅色圓形錠劑2 粒，檢出MDMA成分，有該
    中心於96年9 月3 日出具之毒品鑑定書1 紙附卷可稽。是認
    被告上開任意性自白核與事實相符，堪以採信，其上揭持有
    第二級毒品之犯行，足可認定，應依法論科。
二、訊據被告甲○○矢口否認有何轉讓甲基安非他命之犯行，辯
    稱：伊當時與少年楊○萱係男女朋友，說好二人一起買第二
    級毒品來用，不應由伊一個人負責，少年楊○萱當初也說要
    付錢，但都沒有拿錢出來云云。惟查，上揭事實業據證人即
    少年楊○萱於96年9 月28日檢察官訊問時證稱：伊記得是96
    年8 月16、17日跟被告一起施用安非他命，是被告免費提供
    等語明確，而佐以少年楊○萱於96年8 月21日為警查獲後經
    採尿送驗，檢驗結果呈甲基安非他命陽性反應一節，有台灣
    尖端先進生技醫藥股份有限公司於96年8 月30日出具之濫用
    藥物檢驗報告1 紙在卷可考，及被告既自承其與少年楊○萱
    係男女朋友，而其與少年楊○萱均一起施用毒品，衡常其無
    償提供予少年楊○萱施用1 次，實難謂有違常情等情，已堪
    認證人少年楊○萱上開所證應屬非虛，況被告於上揭時、地
    為警查獲後，所採集尿液送驗結果，呈甲基安非他命陽性反
    應，有台灣尖端先進生技醫藥股份有限公司於96年8 月30日
    出具之濫用藥物檢驗報告1 紙在卷足憑；且於本院審理中亦
    供稱：少年楊○萱還沒有拿錢出來，而伊有提供第二級毒品
    甲基安非他命給少年楊○萱施用等語，益徵證人少年楊○萱
    上開所證與事實相合可以採取。又少年楊○萱雖於96年8 月
    21日本院少年法庭訊問時陳稱：伊常和被告一起，二人一起
    買安非他命，一起吸等語，惟觀諸少年楊○萱上開於檢察官
    訊問時所述顯見，少年楊○萱係明確指述96年8 月16或17日
    某時該次，其與被告一起施用毒品之具體情形，而非泛指其
    與被告一起施用毒品之經驗，自已與其在本院少年法庭訊問
    時所述之情節，並不相予盾，況依少年楊○萱上開於本院少
    年法庭訊問時所述，可知其與被告一起施用毒品時，有一起
    買安非他命，一起吸之情形，而其既明確指出上揭時、地，
    被告無償提供安非他命予其施用，當屬特別可記憶無誤之事
    ，從而，尚無法據少年楊○萱上開在本院少年法庭訊問時所
    述，即為被告有利之認定。綜上，被告所辯顯係事後卸責之
    詞，委無足取，本件事證明確，被告上揭轉讓甲基安非他命
    犯行堪以認定，亦應依法論科。
三、核被告甲○○就持有上開第二級毒品MDMA之所為，係犯毒品
    危害防制條例第11條第2 項之持有第二級毒品罪。又毒品危
    害防制條例第11條第4 項雖規定持有毒品達一定數量者，加
    重其刑至二分之一，其標準由行政院定之。行政院並於93年
    1 月7 日訂定轉讓持有毒品加重其刑之數量標準，該標準第
    2 條第1 項第2 款明定持有第二級毒品達淨重10公克以上者
    ，加重其刑至二分之一；同條第2 項並規定前項所稱淨重，
    指除去包裝後之毒品重量。該標準亦已於93年1 月9 日生效
    施行。經查，本件被告所持有第二級毒品之合計淨重為0.58
    70公克，尚未達行政院所定上開應加重其刑之標準，當毋庸
    依上開規定加重其刑。
四、按甲基安非他命屬毒品危害防制條例第2 條第2 項第2 款所
    列之第二級毒品，甲基安非他命亦屬藥事法第22條第1 項第
    1 款所列禁藥。故核被告明知為屬禁藥之甲基安非他命而轉
    讓予他人者，除成立毒品危害防制條例第8 條第2 項之轉讓
    第二級毒品罪外，亦構成藥事法第83條第1 項之轉讓禁藥罪
    。然按藥事法第83條第1 項係於93年4 月21日修正公布，同
    年月23日施行，為毒品危害防制條例之後法，且藥事法第83
    條第1 項之法定刑為7 年以下有期徒刑，得併科新臺幣5 百
    萬元以下罰金，與毒品危害防制條例第8 條第2 項之法定刑
    為6 月以上，5 年以下有期徒刑，得併科新臺幣70萬元以下
    罰金相較後，以藥事法第83條第1 項之法定刑為重；又以毒
    品之範圍尚包括影響精神物質與其製品，而藥事之管理，亦
    非僅止於藥品之管理，毒品未必均係經公告列管之禁藥，禁
    藥亦非必均為毒品，毒品危害防制條例與藥事法二者，並無
    必然之特別法與普通法關係，是除有轉讓之第二級毒品達毒
    品危害防制條例第8 條第6 項之一定數量，經依法加重後之
    法定刑較藥事法第83條第1 項之法定刑為重之情形外，此係
    屬同一犯罪行為而同時有二種法律可資處罰之「法條（規）
    競合」情形，應依「重法優於輕法」、「後法優於前法」等
    法理，本應優先適用屬後法且為重法之藥事法第83條第1 項
    之規定處斷至明（最高法院96年度台上字第3582號判決意旨
    、臺灣高等法院暨所屬法院94年法律座談會刑事類提案第8
    號結論意旨參照）。經查：被告轉讓予少年楊○萱施用之甲
    基安非他命數量不詳，惟本件被告係轉讓甲基安非他命予少
    年楊○萱施用1 次，業經本院認定如前，衡常一般單次施用
    甲基安非他命之數量，要無達毒品危害防制條例第8 條第6
    項、轉讓持有毒品加重其刑之數量標準第2 條所規定加重其
    刑之淨重10公克以上之可能，是揆諸前揭規定與說明，被告
    所為轉讓甲基安非他命之犯行，係犯藥事法第83條第1項 之
    轉讓禁藥罪。再查，被告持有第二級毒品甲基安非他命後，
    進而轉讓予少年楊○萱，其持有之低度行為應被其轉讓之高
    度行為所吸收，不另論罪。又被告雖係故意對少年楊○萱犯
    本件轉讓禁藥罪，惟被告係77年11月9 日生，行為時並非成
    年人，自無須依兒童及少年福利法第70條第1 項前段之規定
    加重其刑，附此敘明。
五、被告所犯上開持有第二級毒品罪、轉讓禁藥罪2 罪間，犯意
    各別，行為互異，應予分論併罰。爰審酌被告明知MDMA係第
    二級毒品，而甲基安非他命為毒品及禁藥，仍分別持有、無
    償轉讓予他人，實助長毒品之流通與危害他人健康，所為非
    是，及其犯罪之動機、目的、持有、轉讓毒品之種類、數量
    ，並兼衡其素行、犯後態度等一切情狀，分別量處如主文所
    示之刑，並依法定其應執行之刑。
六、末查，前述扣案之第二級毒品MDMA2 顆（合計淨重0 ．5870
    公克，合計驗餘淨重0 ．5733公克），係屬毒品，應依毒品
    危害防制條例第18條第1 項前段規定，不問屬於犯人與否，
    宣告沒收並銷燬之。至因取樣鑑定而滅失不存在之第二級毒
    品，自無再予以宣告沒收並銷燬之必要，併此敘明。
據上論斷，應依刑事訴訟法第299 條第1 項前段，毒品危害防制
條例第11條第2 項、第18條第1 項前段，藥事法第83條第1 項，
刑法第11條、第51條第5 款，判決如主文。
本案經檢察官余秉甄到庭執行職務。
中    華    民    國    97    年    11    月    4     日
                  刑事第七庭審判長法  官  劉秉鑫
                                  法  官  黎惠萍
                                  法  官  王美玲
以上正本證明與原本無異。
如不服本判決，應於收受送達後10日內向本院提出上訴書狀，其
未敘述上訴理由者，應於上訴期間屆滿後20日內向本院補提理由
書狀（均須按他造當事人之人數附繕本）。
                                  書記官  林靜枝
中    華    民    國    97    年    11    月    4     日
附錄本案論罪科刑法條全文：
毒品危害防制條例第11條第2 項：
  持有第二級毒品者，處2 年以下有期徒刑、拘役或新臺幣3 萬
  元以下罰金。
藥事法第83條第1 項：
  明知為偽藥或禁藥，而販賣、供應、調劑、運送、寄藏、牙保
  、轉讓或意圖販賣而陳列者，處7 年以下有期徒刑，得併科新
  臺幣5 百萬元以下罰金。


司法院資訊處製作；財團法人民間司法改革基金會備份。
